【裁判字號】    98,易,3110
【裁判日期】    981228
【裁判案由】    家庭暴力罪之傷害等
【裁判全文】
臺灣臺北地方法院刑事判決              98年度易字第3110號
公  訴  人  臺灣臺北地方法院檢察署檢察官
被      告  甲○○
上列被告因家庭暴力罪之傷害等案件，經檢察官提起公訴（98年
度偵字第18112號），本院判決如下：
    主  文
甲○○以加害生命之事，恐嚇他人致生危害於安全，處拘役貳拾
日，如易科罰金，以新臺幣壹仟元折算壹日。又傷害人之身體，
處拘役拾日，如易科罰金，以新臺幣壹仟元折算壹日。應執行拘
役貳拾伍日，如易科罰金，以新臺幣壹仟元折算壹日。
    事  實
一、甲○○與乙○○為夫妻，乃家庭暴力防治法第3條第1款之家
    庭成員關係。甲○○於民國98年7月11日上午10時26分許，
    在臺北市○○區○○路4段389巷31號4樓住處，先基於恐嚇
    之犯意，以加害生命之事，持刀向乙○○恫稱「你再不跟我
    處理財產的事情，就要給你很難看，要跟你同歸於盡。」等
    語，使乙○○心生畏怖，致生危害於安全。嗣另基於傷害之
    犯意，徒手毆打乙○○巴掌，致乙○○受有臉部紅腫之傷害
    。
二、案經乙○○訴由臺北市政府警察局松山分局移送臺灣臺北地
    方法院檢察署檢察官偵查起訴。
    理  由
甲、程序部分：
一、本件為刑事訴訟法第376 條第1 、2 款所列案件，依同法第
    284 條之1前段規定，由法官1人獨任審判，合先敘明。
二、(一)按被告以外之人於審判外之言詞或書面陳述，除法律有規
      定者外，不得作為證據。又被告以外之人於審判外之陳述
      ，雖不符前4 條之規定，而經當事人於審判程序同意作為
      證據，法院審酌該言詞陳述或書面陳述作成時之情況，認
      為適當者，亦得為證據，刑事訴訟法第159條第1項、第
      159條之5第1項定有明文。
    (二)告訴人乙○○於警方及檢察事務官調查中之筆錄，臺灣臺
      北地方法院檢察署檢察事務官就案發當天錄音帶之勘驗筆
      錄、臺北市立聯合醫院和平院區98年7月11日受理家庭暴
      力事件驗傷診斷證明書各1份，均為被告甲○○以外之人
      於審判外之言詞及書面陳述，惟被告及檢察官已於本院審
      理時，表示同意作為證據，本院揆諸前開法條規定，並審
      酌前開言詞及書面陳述作成時之情況，認為適當，自得作
      為證據，合先敘明。
乙、實體部分：
一、訊據被告固坦承傷害告訴人之犯行，惟矢口否認有何恐嚇之
    犯行，辯稱：當日確實毆打告訴人巴掌，但並未恐嚇告訴人
    ，係詢問告訴人是否知道是在哪裡發現的，且未說「同歸於
    盡」這句話云云。經查：
    (一)被告與告訴人為夫妻，乃家庭暴力防治法第3條第1款之家
      庭成員關係。被告於98年7月11日上午10時26分許，在臺
      北市○○區○○路4段389巷31號4樓住處，持刀與告訴人
      對話，並發生口角，後徒手毆打乙○○巴掌，致乙○○受
      有臉部紅腫之傷害之事實，業據告訴人於警詢及檢察事務
      官詢問時指述（98年度偵字第18112號卷第8至9頁、第24
      至25頁、第58至64頁）甚詳，並有臺灣臺北地方法院檢察
      署檢察事務官就案發當天錄音帶之勘驗筆錄（同上卷第47
      至49頁）、臺北市立聯合醫院和平院區98年7月11日受理
      家庭暴力事件驗傷診斷證明書（同上卷第10頁）各1份在
      卷可考，復為被告所不否認，可以認定。
    (二)被告固然否認有恐嚇犯意，辯稱僅持刀詢問告訴人，且未
      說要同歸於盡云云，惟查：
      1.按刑法第305條所謂致生危害於安全，係指受惡害之通
        知者，因其恐嚇，生安全上之危險與實害而言。被告因
        與甲欠款涉訟，竟以槍打死等詞，向甲恐嚇。甲因畏懼
        向法院告訴，是其生命深感不安，顯而易見，即難謂未
        達於危害安全之程度，最高法院26年渝非字第15號判例
        意旨可資參照。
      2.告訴人於98年7月11日警詢時指稱：「我與甲○○因為
        分財產及他外面有女人的問題而起口角衝突，那時我正
        在廚房，然後他就拿起廚房的刀子，說要跟我同歸於盡
        ，當然也不讓我出廚房的門…。」（同上卷第8至9頁）
        ；復於98年8月25日檢察事務官詢問時陳稱：「98年7月
        11日我在廚房做菜，被告進廚房問我，何時要把財產過
        給他…被告就說如果今天不解決，就要讓我很難看，並
        拿起刀子說要跟我同歸於盡…。」（同上卷第25頁）；
        再於98年9月17日檢察事務官詢問時陳述：「（問：被
        告拿刀當時，有無說什麼？）他說『你再不跟我處理財
        產的事情就要給你很難看、要跟你同歸於盡』。」、「
        那把刀是長長尖尖的，說是水果刀也可以。」、「他是
        從砧板上拿的。」（同上卷第59頁）等語，是告訴人前
        後一致地指述被告當日與告訴人發生爭吵，即在爭吵現
        場之廚房砧板上拿起刀子，並說要讓告訴人很難看，要
        跟告訴人同歸於盡乙情甚明。
      3.而由現場錄音之勘驗筆錄所示，告訴人問：「你刀子拿
        在你手裡啊？」被告回答：「是啊，拿在手裡啊。」告
        訴人問：「這樣不是要殺嗎？」被告回答：「還沒殺。
        」（同上卷第47頁）再者被告及告訴人之女：「…你不
        能就是拿刀啊，今天有文明的方法啊。」被告答：「我
        今天…是我錯，是我錯，因為我一直想跟他同歸於盡。
        」（同上卷第49頁）。顯見被告拿刀子並非其所辯之「
        在兒子枕頭下發現水果刀，要拿去問太太」（同上卷第
        59 頁）這樣的情節，而是帶有恐嚇告訴人意味在，才
        會說「還沒殺」。又由被告其後向其女所稱「一直想跟
        告訴人同歸於盡」乙語，亦可見被告確實很有可能在持
        刀同時，說出「要讓你很難看、要跟你同歸於盡」這樣
        與其想法符合的話語，益見告訴人上開所述，應非虛妄
        。
      4.再觀諸被告上開持刀之行為，加上「讓你很難看、要跟
        你同歸於盡」之言詞，係以加害生命之惡害，通知告訴
        人，加以當時被告與告訴人間正在爭吵，被告竟持銳利
        之刀具相向，並出此等恫嚇言語，告訴人自然會擔心、
        畏懼被告果真為其恐嚇內容之行動，客觀上已足使一般
        接受上開惡害通知者人心中感覺到害怕、恐懼，而致生
        危害於安全，實在難以如被告所辯解之「並無恐嚇之意
        」就可以一筆帶過，而是帶著使對方害怕、擔心的恐嚇
        犯意，並確實造成告訴人之恐懼。此觀告訴人於98年9
        月17日檢察事務官詢問時指稱：「（問：被告拿刀當時
        ，你會否心生畏怖？）當然會，當時只有我一個人在廚
        房。」（同上卷第59頁）等語益明。
    (三)綜上，本案事證明確，被告之犯行均堪以認定，應各依法
      論科。
二、論罪科刑之理由：
    (一)核被告所為，係犯刑法第277條第1項之傷害罪及同法第
      305條之以加害生命之事恐嚇他人致生危害於安全罪。
    (二)爰審酌被告並無前案紀錄，有臺灣高等法院被告前案紀錄
      表1份在卷可憑，其與告訴人既係夫妻，僅因口角與告訴
      人發生衝突後，不思和平、理性解決，而竟持刀並出言恐
      嚇告訴人，復伸手毆打告訴人巴掌致其臉部紅腫，及犯後
      僅坦承部分犯行，惟告訴人表示不想與被告關係這麼難堪
      ，希望對被告從輕量刑（本院卷第15頁背面）等犯罪之動
      機、目的、手段等一切情狀，各量處如主文所示之刑，並
      定其應執行之刑，暨諭知如易科罰金之折算標準。
三、據上論斷，應依刑事訴訟法第284條之1、第299條第1項前段
    ，刑法第277條第1項、第305條、第41條第1項前段、第51條
    第6款，刑法施行法第1條之1，判決如主文。
本案經檢察官徐則賢到庭執行職務。
中    華    民    國    98    年    12    月    28    日
                  刑事第十三庭  法  官  李貞瑩
以上正本證明與原本無異。
如不服本判決應於收受送達後10日內向本院提出上訴書狀，並應
敘述具體理由；其未敘述上訴理由者，應於上訴期間屆滿後20日
內向本院補提理由書（均須按他造當事人之人數附繕）「切勿逕
送上級法院」。
                                書記官  陳鳳瀴
中    華    民    國    98    年    12    月    28    日
附錄本案論罪科刑法條全文
刑法第277條第1項：
傷害人之身體或健康者，處3年以下有期徒刑、拘役或1,000元以
下罰金。
中華民國刑法第305條（恐嚇危害安全罪）
以加害生命、身體、自由、名譽、財產之事，恐嚇他人致生危害
於安全者，處 2 年以下有期徒刑、拘役或 3 百元以下罰金。

司法院資訊處製作；財團法人民間司法改革基金會備份。
